【裁判字號】    96,上易,1064
【裁判日期】    970201
【裁判案由】    傷害
【裁判全文】
臺灣高等法院高雄分院刑事判決        96年度上易字第1064號
上  訴  人  臺灣高雄地方法院檢察署檢察官
被      告  乙○○
上列上訴人因傷害案件，不服臺灣高雄地方法院96年度易字第20
42號中華民國96年8 月28日第一審判決（起訴案號：臺灣高雄地
方法院檢察署96年度偵字第14630 號），提起上訴，本院判決如
下：
    主  文
上訴駁回。
    理  由
壹、公訴意旨略以：被告乙○○（下稱被告）於民國96年1 月27
    日18時許，在高雄縣六龜鄉○○街40巷7 號告訴人甲○○（
    下稱告訴人）住處門前，與告訴人發生口角，竟基於傷害之
    故意，持鐵棍毆打告訴人，致告訴人受有左肩及左上臂挫傷
    之傷害，因認被告涉犯刑法第277 條第1 項之普通傷害罪嫌
    云云（被告被訴於96年2 月17日傷害部分，業經原審判處有
    期徒刑4月，減為有期徒刑2月確定在案）。
貳、按犯罪事實應依證據認定，無證據不得認定犯罪事實；不能
    證明被告犯罪者，應諭知無罪之判決，刑事訴訟法第154 條
    第2 項、第301 條第1 項分別定有明文。又事實之認定，應
    憑證據，如未能發現相當證據，或證據不足以證明，自不能
    以推測或擬制之方法，為裁判基礎；且認定不利於被告之事
    實須依積極證據，苟積極證據不足為不利於被告事實之認定
    時，即應為有利於被告之認定；另認定犯罪事實所憑之證據
    ，雖不以直接證據為限，間接證據亦包括在內，然而無論直
    接證據或間接證據，其為訴訟上之證明，須於通常一般之人
    均不致有所懷疑，而得確信其為真實之程度者，始得據為有
    罪之認定，倘其證明尚未達到此一程度，而有合理之懷疑存
    在而無從使事實審法院得有罪之確信時，即應由法院為諭知
    被告無罪之判決（最高法院40年度台上字第86號、30年度台
    上字第816 號、76年度台上字第4986號判例意旨參照）。又
    刑事訴訟法第161 條已於91年2 月8 日修正公布，其第1 項
    規定：檢察官就被告犯罪事實，應負舉證責任，並指出證明
    之方法。因此，檢察官對於起訴之犯罪事實，應負提出證據
    及說服之實質舉證責任。倘其所提出之證據，不足為被告有
    罪之積極證明，或其指出證明之方法，無從說服法院以形成
    被告有罪之心證，基於無罪推定之原則，自應為被告無罪判
    決之諭知（最高法院92年台上字第128 號判例意旨參照）。
參、公訴人認被告涉犯傷害罪嫌，係以(一)告訴人之指訴(二)重安醫
    院之驗傷診斷書，為其論據。訊據被告堅決否認有傷害告訴
    人之行為，辯稱：96年1 月27日晚上7 時30分左右，是甲○
    ○及他大兒子劉東明到我住處，甲○○拿鐵鎚，劉東明拿開
    山刀，他們2 人說我偷他們的東西，我說我沒有，甲○○就
    拿鐵鎚打我的背部，我就請我太太報警，當天我根本沒有拿
    鐵棍打甲○○等語。經查：
一、證據能力方面
  (一)按證人、鑑定人依法應具結而未具結者，其證言或鑑定意見
    ，不得作為證據，刑事訴訟法第158 條之3 定有明文。同法
    第159 條之1 第2 項雖規定，被告以外之人於偵查中向檢察
    官所為之陳述，除顯有不可信之情況者外，得為證據。惟該
    被告以外之人（含共同被告、共犯、被害人、證人等），於
    偵查中向檢察官所為之陳述，性質上仍屬傳聞證據（審判外
    之陳述），然因檢察官依法有訊問被告、證人及鑑定人之權
    ，證人、鑑定人且須「具結」，而檢察官向被告以外之人所
    取得之陳述，原則上均能遵守法律規定，不致違法取供，其
    可信性極高，為兼顧理論與實務，因而規定除顯有不可信之
    情況者外，得為證據（刑事訴訟法第159 條之1 立法理由參
    照）。從而被告以外之人於偵查中向檢察官所為之陳述，仍
    應依法具結，始有證據能力（最高法院94年度台上字第913
    號判決意旨參照）。查證人劉進富於偵查中向檢察官所為之
    陳述，未經檢察官以證人身份依法命其具結後再為證述，參
    以前揭說明，證人劉進富於偵查中之陳述因未能依法具結而
    不具證據能力。
  (二)按傳聞法則之重要理論依據，在於傳聞證據未經當事人之反
    對詰問予以核實，乃予排斥，惟若當事人已放棄對原供述人
    之反對詰問權，於法院審判時表明同意該等傳聞證據可作為
    證據，基於證據資料愈豐富，愈有助於真實發現之理念，並
    貫徹刑事訴訟法修法加重當事人進行主義之精神，確認當事
    人對於證據能力有處分權之制度，傳聞證據經當事人同意作
    為證據，法院認為適當者，亦得為證據。另當事人於調查證
    據時，對於傳聞證據表示「沒有意見」、「對於證據調查無
    意見」，而未於言詞辯論終結前聲明異議，應視為已有將該
    等傳聞證據採為證據之同意，此刑事訴訟法第159 條之5 定
    有明文。檢察官及被告於本院準備程序時已表示對於全案卷
    證證據之證據能力均無意見，且同意作為本案之證據（見本
    院卷第25頁），依刑事訴訟法第159 條之5 之規定，檢察官
    及被告已同意本案其餘證據均有證據能力，本院斟酌該等證
    據並非非法取得，亦無證明力明顯過低之情形，是該等證據
    ，均得採為證據。
二、實體方面
  (一)證人即告訴人甲○○雖證稱：被告確曾於上揭時地持鐵棍毆
    打伊，導致伊受有如上開診斷證明書所載之傷害。惟證人甲
    ○○於偵訊時證稱：被告乙○○竟然很生氣對我說是不是懷
    疑他就是小偷，就持鐵棍毆打我等語（見他字卷第11頁）。
    依社會常情，一般人於盛怒之下，較無法控制情緒，且會做
    出較不理性之行為，且倘如證人甲○○所言，被告係於「很
    生氣」即盛怒之下持鐵棍毆打伊，則告訴人所受之傷勢應頗
    為嚴重，然證人甲○○於原審審理時證稱：當天乙○○打我
    的力道不是很大... 我沒有想到要去告他等語（見原審卷第
    62頁）。前後所述情節顯不符常情且互為矛盾，則被告是否
    確有持鐵棍毆打告訴人成傷，即有可疑。
  (二)告訴人於本院審理中陳稱：當時被告拿鐵管打我的左肩部1
    下（見本院卷第40頁），被告既只持鐵管打告訴人的左肩部
    1 下，則告訴人之傷勢理應僅在左肩部1 處，然告訴人所提
    出之重安醫院驗傷診斷書卻記載告訴人之傷勢為：左上臂瘀
    腫5 ×4 公分、5 ×3 公分、左肩部瘀腫2 ×2 公分（見他
    字卷第5 頁），計有左上臂瘀腫2 處、左肩部瘀腫1 處，共
    計有3 處瘀腫傷害，此顯與告訴人上開所述：當時被告拿鐵
    管打我的左肩部1 下之情節不符，益徵被告是否確有持鐵棍
    毆打告訴人成傷，確有可疑。
  (三)被告辯稱：96年1 月27日晚上7 時30分左右，是告訴人及他
    大兒子劉東明到我住處，告訴人拿鐵鎚，劉東明拿開山刀，
    他們2 人說我偷他們的東西，我說我沒有，告訴人就拿鐵鎚
    打我的背部，我就請我太太報警，當天我根本沒有拿鐵棍打
    告訴人等語。告訴人則否認當天劉東明有到案發現場（見本
    院卷第40頁）。惟告訴人於另案被告乙○○告訴告訴人甲○
    ○及劉東明傷害案件之警詢時陳稱：96年1 月27日我家的存
    錢筒和1 個鬧鐘遭竊，我就跑到乙○○住處問他有沒有看到
    陌生人在我家附近出入，乙○○就很不高興的說，你是要賴
    我偷的嗎？隨即就隨手拿了1 支鐵管，我空手抵擋，雙方就
    開始互相拉扯，造成我的左臂及左肩部瘀腫，衝突的時間大
    概有3 至5 分鐘，我隨後就離開返回家中，剛好遇到我兒子
    劉東明，我有告訴他我與乙○○之間發生的衝突，當時大概
    是96年1 月27日晚上8 時許等語（見警卷影卷第4 頁96年3
    月31日調查筆錄）。而劉東明於警詢中則陳稱：「當天我到
    我父親甲○○住處，才聽我父親說乙○○去我家偷東西，我
    父親去找他理論，結果一言不合就打起來了，當時我根本不
    在場」、「當天我喝醉酒，到家時已將近晚上12時，根本沒
    有和乙○○見過面」等語（見警卷影卷第8 頁6 年3 月31日
    調查筆錄）。告訴人與其子劉東明所述關於2 人當天晚上見
    面的時間，告訴人陳稱係當天晚上8 時許，劉東明則陳稱係
    當天晚上12時許，差距達4 小時，足認2 人上開所述均係避
    就之飾詞，不足採信。
  (四)證人即被告之妻王玉雲證稱：當天晚上告訴人在我家門口外
    面，他問我說我先生是否在家，我問他什麼事，他說我先生
    與劉進富一起去他們家偷東西，他對我很兇，我回答他說我
    先生在家，我就去叫我先生出來，甲○○就一起跟到我家門
    口站在門外面，我先生乙○○站在門裡面，這個時候甲○○
    的大兒子（劉東明）也一起從他家走過來站在他爸爸的後面
    ，甲○○就問乙○○說為何拿梯子去他們家偷東西，我先生
    否認，這時候我人在門裡面，我有聽到及看到甲○○跟乙○
    ○兩人吵起來，我先生還是否認有偷東西，而且說不想跟與
    甲○○繼續吵，他就轉身要走到房內時，甲○○拿鐵鎚朝我
    先生的背後打，甲○○的大兒子站在我家門口但是並沒有打
    我先生，甲○○打了我先生背部一下，我先生就趕快走進來
    家裡，我就馬上報警，甲○○他們就走了。當時屋內有開燈
    ，乙○○是在站在屋內，所以我可以看到他的動作，但我沒
    有看到甲○○身上有傷勢等語（見原審卷第43至45頁、96年
    偵字第17 387號影卷第7 至8 頁96年7 月9 日詢問筆錄），
    證人王玉雲證述情節與被告所辯稱之情節互相符合，並無矛
    盾之處，益徵案發當時被告雖有與告訴人發生口角爭執，然
    被告並未持鐵棍毆打告訴人甚為明灼。
  (五)至證人即被告之胞弟劉進富雖曾於偵訊時陳稱：96年1 月27
    日乙○○有持鐵棍毆打甲○○乙情（見他字卷第21頁），茲
    因該供述筆錄並未具結而不具證據能力，已如前述。證人劉
    進富嗣於原審審理時陳稱：「當時我在屏東九如做台電的工
    作，沒有在家（六龜鄉）」「（你於偵訊時為何說96年1 月
    27日你有看到乙○○持鐵棍毆打甲○○？）我筆錄是這樣講
    沒有錯，但是當初在作筆錄的時候，檢察官一下問我1 月的
    事情，一下問我2 月的事情，我可能搞混了才會這樣回答，
    實際上我真的沒有看到96年1 月27日的案發經過」等語（見
    原審卷第60頁），另參以告訴人自始至終均未曾提及證人劉
    進富案發當時（即96年1 月27日）有在現場，是證人劉進富
    案發當時既未在場，則其於偵訊時所言，自不得採為不利於
    被告之認定。
  (六)綜上所述，本案除告訴人之指訴外，尚無其他直接、間接證
    據可資佐證，公訴人對於起訴之犯罪事實所提出之證據，在
    客觀上既未達於通常一般之人均不致有所懷疑、而得確信被
    告確曾犯罪之程度，其有合理之懷疑存在時，即無從為有罪
    之確信，自不得僅憑告訴人不利於被告之指訴，而遽為被告
    有罪之判決。
肆、原審因而認被告犯罪無法證明，而為無罪之諭知，認事用法
    並無違誤。檢察官上訴意旨，猶執前詞，指摘原判決不當，
    為無理由，應予駁回。
據上論結，應依刑事訴訟法第368 條，判決如主文。
本案經檢察官林應華到庭執行職務。
中    華    民    國    97    年    2     月    1     日
                  刑事第七庭    審判長法  官 莊飛宗
                                      法  官 黃憲文
                                      法  官 孫啟強
以上正本證明與原本無異。
不得上訴。
中    華    民    國    97    年    2     月    1     日
                                      書記官 黃富美


司法院資訊處製作；財團法人民間司法改革基金會備份。
